臺灣高等法院刑事判決
109年度上訴字第1710號
上  訴  人  
即  被  告  吳力維



上列上訴人即被告因違反洗錢防制法等案件，不服臺灣新北地方
法院108年度金訴字第117號、109年度金訴字第1號，中華民國10
9年3月25日第一審判決（起訴案號：臺灣新北地方檢察署108年
度偵字第13864號、第14269號、第17030號，追加起訴案號：同
署108年度偵字第32608號），提起上訴，本院判決如下：
    主  文
原判決關於有罪部分撤銷。
吳力維犯如附表二所示之罪，均累犯，各處如附表二「宣告刑及
沒收」欄所示之刑及沒收。應執行有期徒刑參年肆月。
    事  實
一、吳力維於民國107年11月初，見某網路聊天室刊登徵人廣告
    ，遂以LINE通訊軟體與真實姓名年籍不詳綽號「阿洋」之成
    年男子聯繫，獲悉應徵之工作內容為依指示持提款卡領款後
    置於指定地點，即可按日分得報酬新臺幣（下同）2,000 元
    ，而依其智識程度及社會經驗，應可預見詐欺集團多係利用
    他人提供之金融帳戶，使不知情之受騙民眾將款項匯入各該
    人頭帳戶，再乘被害人匯款後察覺受騙而報警前之空檔期間
    ，推由俗稱「車手」之集團成員以持提款卡操作自動櫃員機
    領款之方式，儘速將上開人頭帳戶內款項領出，以確保詐欺
    犯罪所得，並掩飾參與詐騙者之真實身分及詐欺取財犯罪所
    得之來源及去向，規避被害人及檢警之追緝調查，是如支付
    代價或提供利益委由他人持提款卡操作自動櫃員機提領款項
    後，再將款項置於指定地點，常與詐欺取財等財產犯罪密切
    相關，一旦允為分擔並著手前揭提領詐騙贓款之任務，即屬
    參與詐欺犯罪之實行。然吳力維因需款孔急，仍加入「阿洋
    」與其他真實姓名年籍亦不詳之成年人所屬3人以上以實施
    詐術為手段所組成具有持續性及牟利性之有結構性組織之詐
    欺集團，應允擔任「車手」，負責提領、送交款項之工作，
    而參與該犯罪組織後，即基於縱參與詐欺集團犯罪組織而依
    指示所提領之款項為「阿洋」等詐欺集團成員詐騙他人之犯
    罪所得，其提款之目的係在取得詐欺集團成員詐騙所得贓款
    並掩飾該等犯罪所得之來源及去向亦不違背其本意之不確定
    故意，與「阿洋」、真實姓名年籍不詳綽號「阿遠」之成年
    男子及其等所屬詐欺集團不詳成年成員共同意圖為自己不法
    之所有，基於3人以上共同詐欺取財、洗錢之犯意聯絡，由
    「阿遠」透過LINE指示吳力維前往指定地點拿取置於塑膠袋
    內之人頭帳戶提款卡，並告知提款卡密碼，待上開集團不詳
    成員分別詐騙如附表一所示被害人及告訴人，使彼等陷於錯
    誤而分別匯款至指定之人頭帳戶（各次受騙之被害人或告訴
    人姓名、詐騙手法、各該被害人或告訴人轉帳或匯款之時間
    及金額、轉入或匯入之人頭帳戶，均詳如附表一所示），再
    由「阿遠」透過LINE通知吳力維至便利商店或金融機構附設
    自動櫃員機提領上開被害人及告訴人受騙匯入之款項（各次
    自人頭帳戶提款之時間、地點及金額，均詳如附表一所示）
    ，吳力維並自其當日所提領之款項中扣取2,000 元作為當日
    工作報酬後，將剩餘贓款置於指定地點，由上開詐欺集團派
    員前來拿取。嗣上開被害人及告訴人陸續發覺受騙而報警處
    理，為警依各該人頭帳戶所屬金融機構提供之交易紀錄，調
    取提款地點之監視器錄影畫面，鎖定吳力維為提領款項之「
    車手」而循線查獲上情。
二、案經林紘毅、黃煒仁、林玲君、汪采蓁、蕭尹琳、林明德、
    彭建華、鄭源全分別訴由新北市政府警察局中和分局、海山
    分局、蘆洲分局報告臺灣新北地方檢察署檢察官偵查起訴，
    暨黃冠霖、馮堯俊、鄭守志訴由花蓮縣政府警察局吉安分局
    報告臺灣花蓮地方檢察署呈請臺灣高等檢察署令轉臺灣新北
    地方檢察署檢察官偵查後追加起訴。
    理  由
壹、證據能力部分：
    本案據以認定被告吳力維犯罪之供述證據（詳如後述），其
    中屬於傳聞證據之部分，檢察官、被告在本院審理時均未爭
    執其證據能力，復經本院審酌認該等證據之作成無違法、不
    當或顯不可信之情況，非供述證據亦查無公務員違背法定程
    序而取得之情事，依刑事訴訟法第158條之4反面解釋、第15
    9條至第159條之5之規定，均有證據能力。
貳、實體部分：　　
一、訊據被告固坦承有應徵前揭工作及提領款項之事實，惟矢口
    否認有何參與犯罪組織、3人以上共同詐欺取財、洗錢等犯
    行，辯稱：應徵工作時，對方聲稱係從事博奕業，我也知道
    博奕是不好的，但只想找份臨時工作，以為所提領之款項係
    博奕的錢，不知該等款項係對方詐騙而來云云。經查：
　㈠前揭事實，業據被告於原審審理時坦承不諱（見原審108年度
    金訴字第117號卷第185、187頁），並經告訴人黃冠霖、馮
    堯俊、鄭守志、林紘毅、黃煒仁、林玲君、汪采蓁、蕭尹琳
    、林明德、彭建華、鄭源全、被害人盧以臻、洪岱鈺、楊佳
    玲、莊佳熙、楊小荳於警詢時指述、暨證人即告訴人林玲君
    之配偶林冠鋐於警詢時證述明確（見花蓮縣政府警察局吉安
    分局刑事偵查卷宗＜下稱警偵卷＞第77頁正、反面、第87至88
    、99至102、117至118、121至123、131至132、143至144頁
    、臺灣新北地方檢察署108年度偵字第17030號卷＜下稱偵170
    30卷＞第15至23頁、同署108年度偵字第14269號卷＜下稱偵14
    269卷＞第33至37、55至69、79至81、111至113、121至125、
    147至151頁），且有被害人盧以臻提供之存款交易明細查詢
    截圖、PCHOME網頁截圖及LINE對話紀錄截圖、告訴人馮堯俊
    提供之LINE對話紀錄截圖及中國信託銀行中壢分行存摺封面
    暨內頁、被害人洪岱鈺提供之郵政自動櫃員機交易明細表、
    被害人楊佳玲提供之LINE對話紀錄截圖、告訴人鄭守志提供
    之中國信託銀行自動櫃員機交易明細翻拍照片及LINE對話紀
    錄截圖、被害人莊佳熙提供之LINE對話紀錄截圖、告訴人林
    玲君提供之匯款紀錄翻拍照片、告訴人汪采蓁提供之合作金
    庫銀行光復分行存摺封面暨內頁、LINE對話紀錄截圖及合作
    金庫銀行自動櫃員機客戶交易明細單翻拍照片、告訴人蕭尹
    琳提供之中國信託銀行自動櫃員機交易明細表、PCHOME商店
    街網頁及LINE對話紀錄之翻拍照片、告訴人林明德提供之兆
    豐國際商業銀行國內匯款申請書、告訴人彭建華提供之LINE
    對話紀錄翻拍照片、渣打銀行東內壢分行存摺封面暨內頁及
    國內（跨行）匯款交易明細、告訴人鄭源全提供之京城銀行
    匯款委託書（見警偵卷第78、89至92、104 至108、124至12
    8、133至135、145至153頁、偵14269卷第39至49、73、87至
    101、127至145、157、205頁）、陳碧華所申辦太平宜欣郵
    局帳號00000000000000號帳戶之客戶基本資料及客戶歷史交
    易清單、塗孫孟池所申辦上海商業儲蓄銀行帳號0000000000
    0000號帳戶之客戶基本資料、臺幣活期存款往來明細及帳戶
    交易明細查詢資料、葉宜庭所申辦永康大橋郵局帳號000000
    00000000號帳戶之客戶基本資料及客戶歷史交易清單、陳怡
    君所申辦臺灣中小企業銀行帳號00000000000 號帳戶之客戶
    基本資料及交易明細、廖志軒所申辦中和泰和街郵局帳號00
    000000000000號帳戶之客戶基本資料及客戶歷史交易清單、
    林衍亨所申辦第一銀行路竹分行帳號00000000000 號帳戶之
    客戶基本資料及存摺存款客戶歷史交易明細表（見警偵卷第
    12至14頁、偵17030卷第91至97頁、臺灣新北地方檢察署108
    年度偵字第13864號卷＜下稱偵13864卷＞第27、31頁、偵1426
    9卷第164-1至166-3、169至173、177 至181頁）、監視錄影
    畫面翻拍照片、被告所騎乘車號000-0000號普通重型機車之
    照片及車輛詳細資料報表、被告指認「阿洋」、「阿遠」等
    成員之照片（見警偵卷第33至34、36至42頁、偵17030卷第3
    6頁、偵13864卷第37至47、53頁、偵14269卷第183至203、2
    07頁）附卷可稽，已堪認定。
  ㈡被告於本院準備程序及審理時，雖改口否認犯行，並以前揭
    情詞置辯，然其於警詢及偵查中既一再聲稱當時因見網路聊
    天室刊登徵求「遊藝場開分員」之廣告而向「阿洋」應徵（
    見警偵卷第31頁、偵17030卷第10頁、臺灣新北地方檢察署1
    08年度偵字第32608號卷＜下稱偵32608卷＞第58頁），其實際
    工作內容卻係依「阿遠」透過LINE指示前往指定地點拿取置
    於塑膠袋內之人頭帳戶提款卡，並告知提款卡密碼，再依「
    阿遠」透過LINE指示前往便利商店或金融機構附設自動櫃員
    機提領款項後，從中扣取當日工作報酬2,000元，並將餘款
    置於指定地點，由集團派員前來拿取，業如前述，其復供稱
    ：提款卡是「阿遠」叫人用丟包的方式給我，「阿遠」通知
    我到哪裡，他們就會用丟包的方式將提款卡丟在附近巷內，
    臺北及新北都有，我不清楚是誰做丟包動作，當時都只用LI
    NE聯絡，「阿遠」也是用LINE通知我前往提領，是跟我講個
    區域，叫我到那個區域提款，之後我就隨機走進那些地方提
    領，提領完畢後，集團之人會用LINE聯絡我，拍攝1個交付
    地點及1個塑膠袋子給我，告訴我要放在某個地方，叫我把
    錢放進袋子內，之後他們怎麼來拿、由誰來拿，我都不清楚
    等語（見偵17030卷第10至11頁、偵13864卷第11頁），若其
    所應徵之工作確係一般之遊藝場開分員，衡情當於店內負責
    開分之工作，豈有依指示四處收取提款卡並持以提領款項之
    舉？「阿遠」等人又豈有隨意將存有客人賭金之帳戶提款卡
    置於無人看管之處所而無懼於遭人取走之理？況任何人均得
    自行持提款卡提領現金，倘非不法犯罪所得，「阿洋」、「
    阿遠」等人大可親自提領帳戶內款項，何需花費每日報酬2,
    000元雇用被告專門從事提款工作？又豈有大費周章將提款
    卡及塑膠袋（供被告放置所領贓款之用）置於指定地點，而
    不直接親自與被告見面交付之理？況被告所提領之款項動輒
    數萬元至十餘萬元，然「阿遠」竟要求被告將該等款項置於
    無人看管之路旁建築物之牆角、花盆等隱密地點後即直接離
    去，此有卷附被告自承其行動電話內存「阿遠」透過LINE傳
    來之照片可證（見原審108年度訴字第333號影卷第8至9、31
    至295頁），倘被告所放置之款項係合法之資金，「阿遠」
    斷無要求被告以如此高風險之方式交付之理，凡此俱與常情
    相違，是由前述拿取、交付提款卡及現金贓款之模式，已足
    使一般人懷疑「阿洋」」、「阿遠」等人所為應屬不法，被
    告係高中畢業，於行為時年42歲，以從事粗工為業，此據其
    供述在卷（見警偵卷第29頁、原審108年度金訴字第117號卷
    第187頁），既為具有相當智識及社會經驗之成年人，就此
    自難諉稱不知，參以其自承其行動電話內存其與「阿洋」、
    「阿遠」間之LINE對話紀錄（見原審108年度訴字第333號影
    卷第8至9頁）顯示，其曾向「阿洋」表示「我一直無法確定
    我們是不是真的是單純賭博」等語（見原審108年度訴字第3
    33號影卷第20頁），並曾向「阿遠」表示「有2個年輕車手
    被抓，都是以為自己在幫遊樂場打工」、「他們這個就是沒
    有當場查獲，但是事後去住家抓人」等語（見原審108年度
    訴字第333號影卷第71頁），益見其對於「阿洋」、「阿遠
    」等人所為亦曾心生懷疑，當能判斷彼等有從事違法行為之
    高度可能，亦可預見其所提領之款項為不法所得，否則「阿
    洋」、「阿遠」等人何需提供報酬並以前述隱晦、不安全之
    方式交付取款用之提款卡及收款用之塑膠袋？益徵被告於依
    指示前往拿取提款卡時，已可得而知其所從事之行為應屬不
    法、其所提領之款項絕非合法資金，竟無視於此，仍依「阿
    遠」指示提領款項置於指定地點，而以此方式參與「阿洋」
    、「阿遠」等人所屬集團詐欺取財之部分犯行，主觀上顯係
    對自身行為乃詐欺集團犯罪計畫之一環而促成犯罪既遂之結
    果予以容任，是其雖無積極使詐欺取財犯罪發生之欲求，惟
    其確有縱為「阿遠」等人提領之款項係屬詐欺之財產犯罪所
    得，亦放任其發生而不違背其本意，與「阿洋」、「阿遠」
    及其等所屬詐欺集團成員共同詐欺取財之不確定故意，應堪
    認定，前揭所辯顯屬卸責之詞，不足採信。
  ㈢起訴書附表二及追加起訴書附表二僅概略記載被告曾於附表
    一所示時、地分別自人頭帳戶提領如附表一所示金額之情節
    ，然觀諸卷附如附表一所示人頭帳戶之交易明細資料，足見
    如附表一所示被害人或告訴人遭詐騙而匯入款項後，旋有相
    對應金額之提領紀錄，由此益徵「阿洋」、「阿遠」所屬詐
    欺集團係在確認各該被害人或告訴人將款項匯入指定之人頭
    帳戶後，立即透過「阿遠」指示被告前往提領當下匯入之該
    筆贓款，是已足認被告提領如附表一所示各筆贓款，係遂行
    如附表一所示各次詐欺取財犯罪之不法行為。又起訴書附表
    二及追加起訴書附表二雖漏載被告提領如附表一編號2所示4
    ,000元及編號13至15所示其中11,000元等贓款之時間、地點
    及金額，惟該等提領紀錄均據卷附如附表一所示人頭帳戶交
    易明細資料載述綦詳，亦與被告持同一人頭帳戶提款卡提領
    其餘各筆贓款之時間密接，自堪認定該等款項確係被告所提
    領無訛。至起訴書附表二及追加起訴書附表二另載被告於如
    附表三所示時、地分別提領人頭帳戶內之贓款等節，固為被
    告所不否認，然被告每次提領之款項皆係遭詐騙之被害人或
    告訴人當下匯入人頭帳戶內之贓款，業如前述，而上開各次
    被告領款前未幾，固亦各有匯入其他金錢之紀錄，此觀卷附
    各該人頭帳戶交易明細資料之記載即明，惟該等金錢均非如
    附表一所示被害人或告訴人所匯入之款項，尚難遽指被告提
    領該等款項係為遂行如附表一所示詐欺取財犯行，此部分公
    訴意旨及追加起訴意旨，均有誤會，併此敘明。
  ㈣綜上所述，本案事證明確，被告犯行均堪認定，應予依法論
    科。
二、法律適用之理由：
  ㈠核被告參與前揭詐欺集團犯罪組織後如附表一編號1所為，係
    犯組織犯罪防制條例第3條第1項後段之參與犯罪組織、刑法
    第339條之4第1項第2款之3人以上共同詐欺取財、洗錢防制
    法第14條第1項之洗錢罪，如附表一編號2至17所為，則均係
    犯刑法第339條之4第1項第2款之3人以上共同詐欺取財、洗
    錢防制法第14條第1項之洗錢罪。
  ㈡公訴意旨及追加起訴意旨雖認被告如附表一所示各次犯行，
    均尚構成刑法第339條之4第1項第3款之以電子通訊等傳播工
    具對公眾散布而犯詐欺取財罪之加重要件云云。惟按共同正
    犯之所以應對其他共同正犯所實施之行為負全部責任者，以
    就其行為有犯意之聯絡為限，若他犯所實施之行為，超越原
    計畫之範圍，而為其所難預見者，則僅應就其所知之程度，
    令負責任，未可概以共同正犯論（最高法院50年台上字第10
    60號判例意旨參照）。查一般詐欺集團之行騙手段層出不窮
    且花樣百出，亦可能隨接聽電話之被害人反應而臨時更改詐
    欺說詞，並非同一詐騙集團即當然使用相同手法對被害人施
    用詐術，此觀如附表一編號1至9、11至14所載詐騙手法為透
    過網際網路刊登販賣商品之虛偽訊息誘使被害人匯款購物、
    編號15至17所載詐騙手法則係佯裝被害人之親友而託詞借款
    等情即明，故若非詐騙集團之高層或實際對被害人施用詐術
    之人，未必知曉負責撥打電話之詐騙集團成員實際對被害人
    施用詐術之手法為何，被告在本案詐欺集團中擔任「車手」
    ，僅負責依指示提領、繳回詐欺贓款，對於詐騙集團其他成
    員係以何種方式詐欺被害人，實無從置喙，亦毋須關心，尚
    難遽認其確知悉所屬詐欺集團成員有利用傳播工具對公眾散
    布虛假訊息而對如附表一所示被害人及告訴人施用詐術之行
    為，復查無積極證據足認被告知悉其所屬詐欺集團成員係以
    利用傳播工具對公眾散布虛假訊息而犯如附表一所示詐欺取
    財罪，公訴意旨及追加起訴意旨認被告此部分所為尚該當刑
    法第339條之4第1項第3款之加重要件，容有未洽，惟此僅係
    加重條件之減縮，毋庸變更起訴法條，附此敘明。
  ㈢被告與「阿洋」、「阿遠」及其等所屬詐欺集團其他成員間
    ，就如附表一所示詐欺取財及洗錢等犯行，均有犯意聯絡及
    行為分擔，皆為共同正犯。
  ㈣被告依「阿遠」指示提領如附表一所示詐欺贓款，其中有多
    次操作自動櫃員機提領單一被害人所匯入款項之部分，各係
    被告基於單一之犯意，以數個提款之舉動接續進行，而分別
    侵害單一被害人之財產法益，在時間、空間上有密切關係，
    依一般社會健全觀念，各行為之獨立性極為薄弱，難以強行
    分開，在刑法評價上，以視為一個舉動之接續施行，合為包
    括之一行為予以評價，較為合理，應分別論以接續犯之一罪
    。
　㈤被告以一參與詐欺犯罪組織，並分工首次3人以上共同詐欺取
    財及洗錢行為（即附表一編號1所示），而同時觸犯參與犯
    罪組織、3人以上共同詐欺取財、洗錢等三罪名，另各以一
    行為（即附表一編號2至17所示）同時觸犯3人以上共同詐欺
    取財、洗錢等二罪名，皆為想像競合犯，均應依刑法第55條
    前段規定，從一重之3人以上共同詐欺取財罪論處。
　㈥被告所犯上開3人以上共同詐欺取財共17罪間，犯意各別，行
    為互殊，應予分論併罰。
  ㈦被告前因施用毒品案件，經臺灣新北地方法院以103年度審簡
    字第63號判處有期徒刑5月確定，於103年7月22日易科罰金
    執行完畢，此有卷附本院被告前案紀錄表可按，其於徒刑執
    行完畢後，5年內故意再犯本案有期徒刑以上之罪，皆為累
    犯，固均應依刑法第47條第1項規定加重其法定最高本刑，
    惟審酌其構成累犯之前案與本案之犯罪類型、動機、罪質、
    侵害法益及社會危害程度殊異，尚難依前案科刑及執行紀錄
    ，遽認被告有何特別惡性或對刑罰反應力薄弱之情事，況酌
    以各項量刑事由後，已足充分評價被告所應負擔之罪責，尚
    無加重其法定最低本刑之必要，併此敘明。
　㈧再按刑法第59條酌量減輕其刑之規定，必其犯罪之情狀顯可
    憫恕者，認科以法定最低刑度仍嫌過重者，始得為之。而所
    謂「犯罪之情狀顯可憫恕」，必須犯罪另有特殊之原因與環
    境等情，而在客觀上足以引起一般同情，認為即予宣告法定
    最低度刑期猶嫌過重者而言。被告加入詐欺集團擔任車手，
    所提領之款項非微，被害人亦多達17人，犯罪情節非輕，且
    迄今僅與附表一編號6所示告訴人鄭守志成立調解，此有調
    解筆錄在卷可參（見原審109年度附民字第228號卷第9頁）
    ，由其行為之原因與環境等情，客觀上實無可取足憐之處，
    難認有何情輕法重，在客觀上足以引起一般同情而顯可憫恕
    ，自無適用刑法第59條規定酌減其刑之餘地。
　㈨公訴意旨認被告如附表一編號8至17所為、追加起訴意旨認被
    告如附表一編號2至7所為，均另涉犯組織犯罪防制條例第3
    條第1項後段之參與犯罪組織罪嫌云云，惟查被告加入上開
    詐欺集團而為如附表一編號2至17所示詐欺取財犯行前，早
    於107年11月16日11時37分許至同日11時40分許即已依該詐
    欺集團成員指示提領如附表一編號1所示詐欺贓款，業如前
    述，是被告如附表一編號2至17所為，既非其加入詐欺集團
    後之首次犯罪行為，自無從就此部分另論以參與犯罪組織罪
    ，惟公訴意旨及追加起訴意旨認此部分與前開經論罪科刑部
    分具有想像競合犯之裁判上一罪關係，爰均不另為無罪之諭
    知。　
　㈩原審認被告3人以上共同詐欺取財17次，事證明確，而予分別
    論罪科刑，並為犯罪所得沒收、追徵之諭知，固非無見。惟
    查原審未依釋字第775號解釋意旨裁量被告有無依刑法第47
    條第1項之累犯規定加重法定最低本刑之必要，自有違誤。
　　被告上訴請求適用刑法第59條規定減輕其刑云云，雖無理由
    ，業如前述，惟原判決關於有罪部分既有上開違誤可議之處
    ，自屬無可維持，應予撤銷改判。　
  爰審酌被告不思以正途取財，竟貪圖付出少許勞力提領金錢
    ，即可獲取每日2,000元之顯不相當之不法利益，配合「阿
    洋」、「阿遠」之指示，分擔提款及轉交金錢之行為，而參
    與各次加重詐欺取財犯行，使各該被害人或告訴人難以追回
    遭詐騙之款項，並增加檢警追查詐欺集團其他成員之困難，
    影響社會治安及金融交易秩序，其擔任「車手」，雖非核心
    要角，且於原審審理時坦承犯行，然於本院審理時又否認知
    悉所提領之款項為詐欺犯罪所得，迄今僅與告訴人鄭守志成
    立調解，而尚未與其他被害人或告訴人達成和解或賠償損害
    ，兼衡其自陳高中畢業之智識程度、以粗工為業、獨力扶養
    就讀小學一年級之子女等生活狀況、前科品行、各次犯罪之
    動機、目的、手段及詐得之款項、實際獲取之報酬等一切情
    狀，分別量處如附表二所示之刑，並定其應執行之刑。
　再按行為人以一行為觸犯組織犯罪防制條例第3條第1項後段
    之參與犯罪組織罪，及刑法第339條之4第1項第2款之加重詐
    欺取財罪，依刑法第55條前段規定從一重之加重詐欺取財罪
    處斷而為科刑時，於有預防矯治其社會危險性之必要，且符
    合比例原則之範圍內，由法院依組織犯罪防制條例第3條第3
    項規定，一併宣告刑前強制工作（最高法院刑事大法庭108
    年度台上大字第2306號裁定參照）。是行為人以一行為觸犯
    組織犯罪防制條例第3條第1項後段之參與犯罪組織罪及刑法
    第339條之4第1項第2款之加重詐欺取財罪，依想像競合犯規
    定，從一重之加重詐欺取財罪處斷而為科刑時，因所犯輕罪
    （參與犯罪組織罪）之刑罰以外之法律效果，即組織犯罪防
    制條例第3條第3項強制工作之規定，並未被重罪所吸收，仍
    應一併適用。惟該條例所規定之強制工作，性質上原係對於
    有犯罪習慣，或因遊蕩、懶惰成習而犯罪者，所為之處置，
    修正後該條例既已排除常習性要件，從而，本於法律合憲性
    解釋原則，依司法院釋字第471號關於行為人有無預防矯治
    其社會危險性之必要，及比例原則等與解釋意旨不相衝突之
    解釋方法，為目的性限縮，對犯該條例第3條第1項之參與犯
    罪組織罪者，視其行為之嚴重性、表現之危險性、對於未來
    行為之期待性，以及所採措施與預防矯治目的所需程度，於
    有預防矯治其社會危險性之必要，且符合比例原則之範圍內
    ，由法院依該條例第3條第3項規定，一併宣告刑前強制工作
    。本案被告加入「阿洋」等人所屬具有持續性及牟利性等結
    構性犯罪組織即本案詐欺集團，擔任車手，負責提領贓款並
    轉交集團上游之工作，而與本案詐欺集團成員共同詐欺如附
    表一所示被害人及告訴人，固非可取，然其所為核屬詐欺集
    團犯罪組織之外圍分工，相較於發起、主持、操縱、指揮犯
    罪組織之核心人物，其犯行之嚴重程度較輕，且僅按日領取
    報酬2,000元，相較於整體詐騙金額，實際所獲報酬甚微，
    參與該集團之期間又非久長，復查無證據足認其尚有參與其
    他犯罪組織而為相類犯行，自難僅憑其此部分加重詐欺犯行
    ，遽認其有犯罪習慣。至其因欠缺正確工作觀念而犯本案加
    重詐欺犯行，改正其詐欺犯行之有效方法，應在於提供適當
    之更生教育及保護、就業機會及社會扶助等，並非僅有執行
    強制工作之保安處分一途，是依比例原則，並綜合其所表現
    之危險性及對其未來之期待性等情，應認對其宣告有期徒刑
    之刑，已與其本案犯行之處罰相當，而足收懲儆之效，尚無
    併予宣告強制工作以預防矯治其社會危險性之必要。　
　末查被告於本案詐欺集團中擔任車手，每日可得報酬2,000 
    元乙節，業據其於原審審理時供明在卷，而其於107年11月1
    6日提領如附表一編號1、2所示贓款、同年月17日提領如附
    表一編號3、4所示贓款、同年月19日提領如附表一編號5至7
     所示贓款、同年月22日提領如附表一編號8至10所示贓款、
    同年月30日提領如附表一編號11至17所示贓款，自應以其實
    際負責提款當日獲取2,000元報酬之方式計算其犯罪所得，
    即107年11月16日、17日、19日、22日、30日各分取犯罪所
    得2,000元，雖未扣案，仍應依刑法第38條之1第1項前段、
    第3項規定，分別於其上開各日最後一次提領行為之罪刑主
    文內宣告沒收，於全部或一部不能沒收或不宜執行沒收時，
    追徵其價額。至其就詐欺集團成員對如附表一所示被害人及
    告訴人施用詐術取得之其餘款項，既無實際上處分權，自不
    得於其罪刑主文內宣告沒收、追徵，附此敘明。
據上論斷，應依刑事訴訟法第369條第1項前段、第364條、第299
條第1項前段，組織犯罪防制條例第3條第1項後段，洗錢防制法
第14條第1項，刑法第11條前段、第28條、第339條之4第1項第2 
款、第55條前段、第47條第1項、第51條第5款、第38條之1第1 
項前段、第3項，刑法施行法第1條之1第1項，判決如主文。
本案經檢察官陳幸敏到庭執行職務。
中　　華　　民　　國　　109 　年　　7 　　月　　30　　日
                  刑事第十六庭  審判長法　官  葉騰瑞
                                      法　官  廖紋妤
                                      法  官  陳芃宇
以上正本證明與原本無異。
如不服本判決，應於收受送達後20日內向本院提出上訴書狀，其
未敘述上訴之理由者並得於提起上訴後20日內向本院補提理由書
（均須按他造當事人之人數附繕本）「切勿逕送上級法院」。
                                      書記官  李佳芬
中　　華　　民　　國　　109 　年　　8 　　月　　3 　　日
附錄：本案論罪科刑法條全文
中華民國刑法第339條之4
犯第339條詐欺罪而有下列情形之一者，處1年以上7年以下有期
徒刑，得併科1百萬元以下罰金：
一、冒用政府機關或公務員名義犯之。
二、三人以上共同犯之。
三、以廣播電視、電子通訊、網際網路或其他媒體等傳播工具，
    對公眾散布而犯之。
前項之未遂犯罰之。
洗錢防制法第14條
有第二條各款所列洗錢行為者，處7年以下有期徒刑，併科新臺
幣5百萬元以下罰金。
前項之未遂犯罰之。
前二項情形，不得科以超過其特定犯罪所定最重本刑之刑。
組織犯罪防制條例第3條
發起、主持、操縱或指揮犯罪組織者，處3年以上10年以下有期
徒刑，得併科新臺幣1億元以下罰金；參與者，處6月以上5年以
下有期徒刑，得併科新臺幣1千萬元以下罰金。但參與情節輕微
者，得減輕或免除其刑。
具公務員或經選舉產生之公職人員之身分，犯前項之罪者，加重
其刑至二分之一。
犯第1項之罪者，應於刑之執行前，令入勞動場所，強制工作，
其期間為3年。
前項之強制工作，準用刑法第90條第2項但書、第3項及第98條第
2項、第3項規定。
以言語、舉動、文字或其他方法，明示或暗示其為犯罪組織之成
員，或與犯罪組織或其成員有關聯，而要求他人為下列行為之一
者，處3年以下有期徒刑，得併科新臺幣3百萬元以下罰金：
一、出售財產、商業組織之出資或股份或放棄經營權。
二、配合辦理都市更新重建之處理程序。
三、購買商品或支付勞務報酬。
四、履行債務或接受債務協商之內容。
前項犯罪組織，不以現存者為必要。
以第5項之行為，使人行無義務之事或妨害其行使權利者，亦同
。
第5項、第7項之未遂犯罰之。
附表一：
編號 詐   騙   手   法 被害人或告訴人 被害人或告訴人轉帳或匯（存）款之時間 被害人或告訴人轉帳或匯款之金額  被害人或告訴人轉帳或匯款之人頭帳戶  提款地點 提款時間 提款金額（不含交易手續費）       備    註   1（追加起訴書附表一編號4） 佯於臉書網頁刊登販售iPhone手機之虛偽訊息，致黃冠霖陷於錯誤而下單購買。 黃冠霖（告訴人） 107 年11月16日11時27分許 20,000元 廖陳華閔（原名陳碧華）申辦之中華郵政股份有限公司太平宜欣郵局帳號00000000000000號帳戶 臺北市○○區○○○路0 段000 號臺灣銀行中崙分行（警偵卷第33至34頁） 107 年11月16日11時37分許 20,000元 追加起訴書附表二編號1 被告持左列帳戶提款卡先後提領左列款項合計45,000元，其中25,000元係不明人士匯入。         107 年11月16日11時39分許 20,000元          107 年11月16日11時40分許 5,000 元    2（追加起訴書附表一編號5） 佯於PCH0ME網站刊登出售紙尿褲之虛偽訊息，致盧以臻陷於錯誤而下單購買。 盧以臻（被害人） 107 年11月16日13時5分許 2,000元 同上太平宜欣郵局帳戶 不詳（無監視器畫面） 107 年11月16日15時45分許 4,000元 追加起訴書附表二漏載 其中2,000 元係不明人士匯入。  3（追加起訴書附表一編號7） 佯於PCHOME網站刊登出售冰箱之虛偽訊息，致馮堯俊陷於錯誤而下單購買。 馮堯俊（告訴人） 107 年11月16日18時55分許 2,500元 同上太平宜欣郵局帳戶 新北市○○區○○街00號萊爾富超商城吉店」（警偵卷第36頁） 107 年11月17日4 時4分許 4,600元 追加起訴書附表二編號3   4（追加起訴書附表一編號1） 佯於PCHOME商店街網站刊登販售電熱爐之虛偽訊息，致洪岱鈺陷於錯誤而下單購買。 洪岱鈺（被害人） 107 年11月16日19時許 2,100元 同上太平宜欣郵局帳戶       5（追加起訴書附表一編號6） 佯於PCH0ME網站刊登出售遊樂園門票之虛偽訊息，致楊佳玲陷於錯誤而下單購買。 楊佳玲（被害人） 107 年11月19日10時15分許 1,000元 同上太平宜欣郵局帳戶 新北市○○區○○○路00號統一超商福營店（警偵卷第39頁） 107 年11月19日10時45分許 8,000元 追加起訴書附表二編號4 被告持左列帳戶提款卡先後提領21,000元，其中20,000元係不明人士匯入。       新北市○○區○○○路000 號統一超商宏盛店（警偵卷第72頁） 107 年11月19日10時50分許 13,000元 追加起訴書附表二編號5   6（追加起訴書附表一編號3） 佯於臉書網頁刊登販售iPhone手機之虛偽訊息，致鄭守志陷於錯誤而下單購買。 鄭守志（告訴人） 107 年11月19日11時11分許 20,000元 同上太平宜欣郵局帳戶 新北市○○區○○路000 號統一超商三洋店（警偵卷第38頁） 107 年11月19日11時14分許 20,000元 追加起訴書附表二編號6   7（追加起訴書附表一編號2） 佯於PCHOME網路賣家刊登出售奶粉之虛偽訊息，致莊佳熙陷於錯誤而下單購買。 莊佳熙（被害人） 107 年11月19日11時25分許 7,920元 同上太平宜欣郵局帳戶 新北市○○區○○○路00號統一超商福營店（警偵卷第40頁） 107 年11月19日11時54分許 20,000元 追加起訴書附表二編號7 被告持左列帳戶提款卡先後提領63,500元，其中55,580元係不明人士匯入。        107 年11月19日11時55分許 20,000元          107 年11月19日11時56分許 20,000元          107 年11月19日11時57分許 3,500 元    8（起訴書附表一編號10） 佯於臉書社團刊登販賣iPhone手機之虛偽訊息，致林紘毅陷於錯誤而下標購買。 林紘毅（告訴人） 107 年11月22日10時許 15,000元 塗孫孟池申辦之上海商業儲蓄銀行帳號00000000000000號（起訴書誤載為00000000000000000號）帳戶 新北市○○區○○路0段00號永豐銀行（偵17030卷第36頁下方） 107 年11月22日11時15分許 20,000元 起訴書附表二編號30   9（起訴書附表一編號11） 佯於臉書社團刊登販賣iPhone手機之虛偽訊息，致黃煒仁陷於錯誤而下標購買。 黃煒仁（告訴人） 107 年11月22日10時28分許 7,000元 同上上海商業儲蓄銀行帳戶  107 年11月22日11時16分許 2,000元    10（起訴書附表一編號2） 不詳方式 何蕙娜（被害人） 107 年11月22日11時21分許 180,000元 葉宜庭申辦之中華郵政股份有限公司永康大橋郵局帳號00000000000000號帳戶 新北市○○區○○路0段000 巷0弄00號1 樓全家超商板橋龍江店（偵13864卷第19頁） 107 年11月22日11時37分許 20,000元 起訴書附表二編號1         107 年11月22日11時38分許  20,000元 起訴書附表二編號2         新北市○○區○○路00號萊爾富超商北縣板成店（偵13864卷第19頁） 107 年11月22日11時47分許 20,000元 起訴書附表二編號3         107 年11月22日11時48分許 20,000元 起訴書附表二編號4         107 年11月22日11時48分許 20,000元 起訴書附表二編號5        新北市○○區○○路000 巷0 號全家超商板橋萬板店（偵13864卷第19頁） 107 年11月22日11時54分許 20,000元 起訴書附表二編號6         107 年11月22日11時55分許 20,000元 起訴書附表二編號7         107 年11月22日11時57分許 10,000元 起訴書附表二編號8        不詳 107 年11月22日14時11分許 30,000 跨行轉出   11（起訴書附表一編號4） 佯於PCHOME個人賣場網站刊登販賣奶粉之虛偽訊息，致林玲君陷於錯誤而下標購買。 林玲君（告訴人） 107 年11月30日10時11分許 2,880元 陳怡君申辦之臺灣中小企業銀行帳號00000000000號帳戶 新北市○○區○○路0號統一超商蘆三店（偵14269卷第183 至185 頁） 107 年11月30日11時6分許 10,000元 起訴書附表二編號21 被告持左列帳戶提款卡先後提領左列款項合計98,000元，其中53,740元係不明人士匯入。        107 年11月30日11時7分許 20,000元 起訴書附表二編號22   12（起訴書附表一編號6） 佯於PCHOME購物網站刊登販賣奶昔之虛偽訊息，致汪采蓁陷於錯誤而下標購買。 汪采蓁（告訴人） 107 年11月30日10時12分許 1,880元 同上臺灣中小企業銀行帳戶  107 年11月30日11時8分許 20,000元 起訴書附表二編號23         107 年11月30日11時9分許 4,000元 起訴書附表二編號24   13（起訴書附表一編號3） 佯於PCHOME商店街網站刊登販賣奶粉之虛偽訊息，致蕭尹琳陷於錯誤而下標購買。 蕭尹琳（告訴人） 107 年11月30日11時13分許 4,400元 同上臺灣中小企業銀行帳戶 不詳 107 年11月30日12時1分許 11,000元 起訴書附表二漏載         新北市○○區○○○路0 號B1捷運徐匯中學站2 號出口（偵14269卷第195 頁） 107 年11月30日13時50分許 20,000元 起訴書附表二編號25   14（起訴書附表一編號7） 佯於PCHOME商店街刊登販賣紅酒櫃之虛偽訊息，致楊小荳陷於錯誤而下標購買。 楊小荳（被害人） 107 年11月30日11時13分許 5,100元 同上臺灣中小企業銀行帳戶  107 年11月30日13時51分許 13,000元 起訴書附表二編號26   15（起訴書附表一編號5） 訛稱係林明德之友人，因購買法拍屋需支付訂金云云，致林明德陷於錯誤而匯款。 林明德（告訴人） 107 年11月30日12時43分許 30,000 元 同上臺灣中小企業銀行帳戶       16（起訴書附表一編號8） 訛稱係彭建華之友人，因積欠廠商貨款亟需現金云云，致彭建華陷於錯誤而匯款。 彭建華（告訴人） 107 年11月30日11時54分許 180,000元 廖志軒申辦之中華郵政股份有限公司中和泰和街郵局帳號00000000000000號帳戶 新北市○○區○○○路00號第一銀行蘆洲分行（偵14269卷第189 至194 頁上方） 107 年11月30日13時11分許 20,000元 起訴書附表二編號9         107 年11月30日13時13分許 20,000元 起訴書附表二編號10         107 年11月30日13時14分許 20,000元 起訴書附表二編號11         107 年11月30日13時15分許 20,000元 起訴書附表二編號12        新北市○○區○○路000 號陽信銀行蘆洲分行（偵14269卷第199 頁下方至第201 頁上方） 107 年11月30日13時19分許 20,000元 起訴書附表二編號13         107 年11月30日13時19分許 20,000元 起訴書附表二編號14         107 年11月30日13時20分許 20,000元 起訴書附表二編號15         107 年11月30日13時20分許 10,000元 起訴書附表二編號16        不詳 107 年11月30日14時46分許 30,000元 跨行轉出   17（起訴書附表一編號9） 訛稱係鄭源全之友人，因要過支票款亟需現金云云，致鄭源全陷於錯誤而匯款。 鄭源全（告訴人） 107 年11月30日13時30分許 100,000 元 林衍亨申辦之第一商業銀行路竹分行帳號00000000000號帳戶 新北市○○區○○○路00號第一銀行蘆洲分行（偵14269卷第199 頁上方） 107 年11月30日14時56分許 30,000元 起訴書附表二編號17         107 年11月30日14時57分許 30,000元 起訴書附表二編號18         107 年11月30日14時57分許 30,000元 起訴書附表二編號19         107 年11月30日14時58分許 10,000元 起訴書附表二編號20  
附表二：
編號 犯 罪 事 實 罪       名       宣   告   刑   及   沒   收   1  事實欄所載參與犯罪組織部分及附表一編號1 三人以上共同詐欺取財 處有期徒刑壹年參月。  2 附表一編號2 三人以上共同詐欺取財 處有期徒刑壹年。未扣案之犯罪所得新臺幣貳仟元沒收，於全部或一部不能沒收或不宜執行沒收時，追徵其價額。  3  附表一編號3  三人以上共同詐欺取財 處有期徒刑壹年。  4 附表一編號4 三人以上共同詐欺取財 處有期徒刑壹年。未扣案之犯罪所得新臺幣貳仟元沒收，於全部或一部不能沒收或不宜執行沒收時，追徵其價額。  5  附表一編號5  三人以上共同詐欺取財 處有期徒刑壹年。  6  附表一編號6  三人以上共同詐欺取財 處有期徒刑壹年壹月。  7 附表一編號7 三人以上共同詐欺取財 處有期徒刑壹年壹月。未扣案之犯罪所得新臺幣貳仟元沒收，於全部或一部不能沒收或不宜執行沒收時，追徵其價額。  8  附表一編號8  三人以上共同詐欺取財 處有期徒刑壹年壹月。  9  附表一編號9  三人以上共同詐欺取財 處有期徒刑壹年壹月。  10 附表一編號10 三人以上共同詐欺取財 處有期徒刑壹年伍月。未扣案之犯罪所得新臺幣貳仟元沒收，於全部或一部不能沒收或不宜執行沒收時，追徵其價額。  11  附表一編號11  三人以上共同詐欺取財 處有期徒刑壹年。  12  附表一編號12  三人以上共同詐欺取財 處有期徒刑壹年。  13  附表一編號13  三人以上共同詐欺取財 處有期徒刑壹年。  14  附表一編號14  三人以上共同詐欺取財 處有期徒刑壹年。  15  附表一編號15  三人以上共同詐欺取財 處有期徒刑壹年壹月。  16  附表一編號16  三人以上共同詐欺取財 處有期徒刑壹年伍月。  17 附表一編號17 三人以上共同詐欺取財 處有期徒刑壹年肆月。未扣案之犯罪所得新臺幣貳仟元沒收，於全部或一部不能沒收或不宜執行沒收時，追徵其價額。 
附表三：
編號 提款時間 提  款  地  點 提領金額 詐 騙 帳 戶 備      註  1 107 年11月16日12時47分許 臺北市○○區○○路00號「統一超商松民店」 1,000 元 太平宜欣郵局帳號00000000000000號帳戶 追加起訴書附表二編號1  2 107 年11月19日11時15分許 新北市○○區○○路000 號「統一超商三洋店」 3,000 元 同上 追加起訴書附表二編號6  3 107 年11月19日13時4分至13時5分許 新北市○○區○○○路0 號「全家超商新莊學輔店」 20,000元1,000 元 同上 追加起訴書附表二編號8   4 107 年11月2 日11時7分許 臺北市○○區○○路0 段000 號 50,015元 上海商業儲蓄銀行帳號00000000000000號（起訴書誤載為00000000000000000 號）帳戶 起訴書附表二編號27  5 107 年11月22日14時13分許 新北市○○區○○路000 號  30,010元 同上 起訴書附表二編號28   6 107 年11月22日15時24分許 新北市○○區○○路0 段0000號  6,005 元 同上 起訴書附表二編號29   7 107 年11月22日11時2 分許 臺北市○○區○○街00○0 號  40,010元 同上 起訴書附表二編號31   8 107 年11月22日15時4 分許 新北市○○區○路000 號  20,005元 同上 起訴書附表二編號32   9 107 年11月22日12時51分許 新北市○○區○○路00000 號  15,005元 同上 起訴書附表二編號33